臺灣高雄地方法院刑事裁定　　　　　　　　100年度賠字第3號
聲　請　人　陳人瑋
上列聲請人因詐欺等案件，經判決無罪確定，聲請冤獄賠償，本
院決定如下：
    主  文
聲請駁回。
    理  由
一、聲請意旨略以：聲請人陳人瑋前因詐欺案件，於民國96年1
    月3 日遭高雄市政府警察局警員拘提到案，並於同日經本院
    裁定羈押，迄96年2 月14日准予具保停止羈押時止，合計被
    羈押43日，而聲請人所涉上開案件業經本院於97年11月21日
    以96年度易字第1446、2248號判決無罪，經上訴後，亦經臺
    灣高等法院高雄分院於98年9  月22日以98年度上訴字第252
    、256 號判決駁回上訴而確定，爰依冤獄賠償法第1  條第1
    項第1 款規定，請求按羈押日數，以每日新臺幣（下同）3,
    000 元折算之賠償金額等語。
二、按冤獄賠償，由原處分或判決無罪機關管轄，冤獄賠償法第
    4 條第1 項前段定有明文。又上訴案件經上級法院駁回上訴
    者，仍由原宣告無罪判決之法院管轄，此觀辦理冤獄賠償應
    行注意事項第6 條第2 項後段自明。本件聲請人因詐欺案件
    經檢察官提起公訴後，前經本院以96年度易字第1446、2248
    號判決判處無罪，嗣上訴後經臺灣高等法院高雄分院以98年
    度上訴字第252 、256 號判決駁回上訴而確定，是依上開規
    定，本院即為原宣告無罪判決之法院，是本院對本案應有管
    轄權，合先敘明。
三、次按受無罪之宣告確定前曾受羈押者，如因受害人行為違反
    公共秩序或善良風俗而情節重大，或因受害人故意或重大過
    失之行為所致，不得請求賠償，冤獄賠償法第2 條第2 款、
    第3 款定有明文。又所稱「行為違反公共秩序或善良風俗」
    ，指行為違反國家社會之秩序利益，或國民一般之道德觀念
    而言；所稱「因受害人故意或重大過失之行為致受羈押或刑
    之執行者」，則係指其羈押或刑之執行之發生，乃由於受害
    人本人之不當行為所致者，辦理冤獄賠償事件應行注意事項
    第4 條亦有明文。
四、經查：
  （一）聲請人前因涉犯詐欺等罪嫌，經檢察官以其共同涉嫌刑
        法第339 條第1 項之詐欺取財罪，於96年1 月3 日向本
        院聲請羈押，經本院訊問後，則以聲請人涉犯詐欺罪犯
        罪嫌疑重大，恐有反覆實施同一犯罪之虞，且被告否認
        犯行，還有其他共犯張宜斌、葉大維、羅天新等人尚未
        到案，客觀上有事實足認聲請人有勾串共犯之虞，非予
        羈押，顯難進行追訴，而自96年1 月3 日起，准予執行
        羈押並禁止接見通信，其後，檢察官依偵查結果，認命
        聲請人具保亦可擔保其犯罪之訴追、審判，應無繼續羈
        押聲請人之必要，遂向本院聲請具保停止羈押，並由本
        院於96年2 月14日裁定於聲請人提出10萬元之保證金後
        ，准予停止羈押，合計於偵查中被羈押共43日，嗣本院
        審理結果，則認檢察官起訴所指共同詐欺取財之犯罪事
        實尚屬不能證明，以96年度易字第1446、2248號判決判
        處無罪，提起上訴後，復經臺灣高等法院高雄分院以98
        年度上訴字第252 、256 號判決駁回上訴，因不得上訴
        而確定等情，業經本院依職權調閱各該卷宗（含聲請羈
        押及具保停止羈卷）查閱無訛，並有聲請人之臺灣高等
        法院在監在押全國紀錄表在卷供核，而堪認定。
  （二）再按羈押審查關於證據取捨，係採自由證明原則，與實
        體判決所採「無論直接或間接證據，其為訴訟下之證明
        ，須於一般之人均不致有所懷疑，而得確信其為真實之
        程度者」之嚴格證明原則有別。本件聲請人固於偵查中
        檢察官聲請羈押及審理中訊問時，均否認參與上開詐欺
        犯行。惟查，聲請人將其設於彰化銀行之帳戶提供涉嫌
        詐欺、洗錢防制法、恐嚇取財等犯行之羅天福、羅天新
        及其他詐欺集團成員，從事電話詐欺等犯罪行為使用等
        情，業據被告羅天福、黃梓鈴等警詢時供述在卷，且聲
        請人係受羅天新之指示，與羅一仁共同於96年1 月3 日
        13時40分許，至屏東市○○路117 之2 號彰化銀行屏東
        分行申辦聲請人存簿遺失，欲提領該帳戶內贓款時，為
        警拘提到案之事實，亦據聲請人於警詢、偵查及本院羈
        押庭時供述屬實，聲請人涉犯詐欺之犯罪嫌疑自屬重大
        ，且其於本院羈押庭訊問時又否認犯行，當時落網人數
        雖有多人，惟仍有共犯羅天新等人尚未到案，顯見本件
        詐騙集團成員眾多，規模甚大，此有本院依職權調閱之
        上開卷宗可證。
  （三）同案被告羅天福於偵查、本院審理、臺灣高等法院高雄
        分院審理時均供稱：陳人瑋係其外甥，92年至97年農曆
        過年間與其同住，伊以要存私房錢為由，向陳人瑋借用
        其所申辦之彰化銀行帳戶存摺及提款卡工伊使用，其曾
        將詐騙所得存在該戶頭，陳人瑋並不知悉其將該帳戶作
        何使用等語，益證被告交付上開銀行存摺之目的確係供
        同案被告羅天福使用，而同案被告羅天福因連續詐欺取
        財罪經本院於97年11月21日以96年度易字第1446、2248
        號判處有期徒刑4 年10月，經上訴後，亦經臺灣高等法
        院高雄分院於98年9 月22日以98年度上訴字第252 、25
        6 號判處有期徒刑8 年確定，亦經本院調取上開卷宗審
        閱無誤。
  （四）聲請人所涉之上開案件，雖經法院調查證據審理結果，
        認因查無積極證據證明曾參與詐欺集團之工作，亦無法
        證明知悉同案被告羅天福拿取帳戶存摺係供寄藏詐欺而
        來之贓款使用，而經判決無罪，惟此屬犯罪事實之認定
        ，應經嚴格證明之範疇，不能與羈押要件之合致，以達
        於自由證明之程度為已足者，等同視之，自不能僅以被
        告受無罪判決確定，即認其先前所受之羈押有何違法或
        不當。再查，金融帳戶之申請甚為簡易方便，如有使用
        帳戶之需要時，僅可自行開戶，無須向他人借用存摺、
        提款卡使用之必要，且近年來利用人頭帳戶詐欺取財之
        犯罪類型層出不窮，該等犯罪，多數均係利用人頭帳戶
        作為出入帳戶，並經媒體廣為披載，故缺乏合理正當之
        事由，而向他人借用存摺使用，實非正當之金融交易型
        態，且客觀上亦確足使人認其為詐欺共犯。聲請人交付
        上開銀行存摺之目的確係供同案被告羅天福使用，同案
        被告羅天福亦曾將詐騙所得存在該戶頭，聲請人係於前
        往銀行欲提領該帳戶內贓款時遭警拘提，佐以聲請人與
        同案被告羅天福為甥舅，關係密切等各節，客觀上已足
        使一般智慮健全之人懷疑聲請人與羅天福等人間，具有
        犯意之聯絡及行為之分擔，足認其犯嫌重大，且詐騙集
        團本有反覆實施同一犯罪之虞，再者共犯張宜斌、葉大
        維、羅天新等人未到，有串證之虞，是有羈押必要。是
        以法院經羈押審理後，認合於刑事訴訟法第101 條第1
        項第2 款、第101 條之1 第7 款之情形，而有羈押之必
        要，裁定予以羈押，非無相當理由。
  （五）綜上，聲請人受本件羈押係因其本人有提供人頭帳戶之
        不當行為所致，而有重大過失，核之上開說明，聲請人
        自不得請求冤獄賠償，其聲請為無理由，應予駁回。
五、據上論斷，依冤獄賠償法第12條第1項後段，決定如主文。
中    華    民    國   100    年    4     月    29    日
                  刑事第七庭  法  官  廖華君
以上正本證明與原本無異
如不服本決定，應於決定書送達後20日內，以書狀敘述理由，經
本院向司法院冤獄賠償法庭聲請覆審。
中    華    民    國   100    年    4     月    29    日
                              書記官  許珈綺